【裁判字號】    98,易,841
【裁判日期】    980930
【裁判案由】    詐欺
【裁判全文】
臺灣桃園地方法院刑事判決               98年度易字第841號
公  訴  人  臺灣桃園地方法院檢察署檢察官
被      告  乙○○
上列被告因詐欺案件，經檢察官提起公訴（98年度偵字第10285
號），本院判決如下：
    主  文
乙○○幫助意圖為自己不法之所有，以詐術使人將本人之物交付
，處有期徒刑參月，如易科罰金，以新臺幣壹仟元折算壹日。
    事  實
一、乙○○可預見將金融機構帳戶提供予姓名年籍不詳之人使用
    ，可能幫助不詳之犯罪集團從事財產犯罪行為，作為取得財
    物或財產上之利益之管道，竟基於縱使該人將其帳戶用以從
    事詐欺取財之財產犯罪行為，亦不違反其本意之幫助犯意，
    於民國97年10月9 日某時，在桃園縣八德市某不詳地點，將
    其所有之第一商業銀行（下稱第一銀行）大湳分行帳戶（帳
    號：00000000000 號）之金融卡、金融卡密碼，交予真實姓
    名年籍不詳之詐騙集團成員使用，藉以幫助該成年人之犯罪
    集團成員從事財產犯罪之犯行。嗣該犯罪集團成員意圖為自
    己不法之所有，於97年10月10日下午3 時21分許，撥打電話
    給甲○○，佯稱其電視購物之付款金額有誤，須依指示操作
    自動櫃員機以取消錯誤，使甲○○陷於錯誤，依詐騙集團成
    員指示，於同日晚間7 時57分許，匯款新臺幣（下同）9 萬
    9 千元至乙○○前開第一銀行大湳分行帳戶內，旋由該詐欺
    集團成員提領一空，嗣經甲○○發覺受騙，報警處理，始悉
    上情。
二、案經新竹市警察局報請臺灣桃園地方法院檢察署檢察官偵查
    起訴。
    理  由
壹、證據能力部分：
一、按被告以外之人於審判外之言詞或書面陳述，除法律有規定
    者外，不得作為證據，刑事訴訟法第159 條第1 項固有明文
    ；惟被告以外之人於審判外之陳述，雖不符同法第159 條之
    1 至之4 規定，而經當事人於審判程序同意作為證據，法院
    審酌該言詞陳述或書面陳述作成時之情況，認為適當者，亦
    得為證據。又當事人、代理人或辯護人於法院調查證據時，
    知有第159 條第1 項不得為證據之情形，而未於言詞辯論終
    結前聲明異議者，視為有前項之同意，同法第159 條之5 亦
    定有明文。本件公訴人及被告於本院審理時均同意以證人甲
    ○○於警詢之陳述作為證據，本院審酌上開供述作成時之情
    況均屬正當，且與本案相關之待證事實具有關連性，依上說
    明，具有證據能力。
二、其次，本案認定事實所引用之文書證據，並無證據證明係公
    務員違背法定程式所取得，亦無刑事訴訟法第159 條之4 之
    顯有不可信之情況與不得作為證據之情形，本院斟酌本案卷
    內之證據並非非法取得，亦無證明力明顯過低之情形，且經
    本院於審判期日依法進行證據之調查、辯論，被告於訴訟上
    之程序權即已受保障，故前揭各該證據，亦均得採為證據，
    合先敘明。
貳、實體部分：
一、訊據被告乙○○固然承認上開第一銀行大湳分行帳戶為其所
    申辦，惟矢口否認有何幫助詐欺之犯行，辯稱：上開帳戶金
    融卡係伊於97年10月9 日，在放身上的皮夾中，在桃園縣八
    德市遺失，可能因此遭詐騙集團撿去使用，伊沒有交付該金
    融卡予他人云云。經查：
（一）被害人甲○○於上開時間，遭詐騙集團成員撥打電話佯稱
      其電視購物付款金額有誤，須依指示至自動櫃員機前操作
      ，致其等陷於錯誤，而分別匯出9 萬9 千元至被告上開帳
      戶等情，業據證人即被害人甲○○於警詢中證述明確（見
      偵查卷宗第18至19頁），復有第一銀行大湳分行97年11月
      18日（97）一湳字第294 號函及所附被告開戶資料、存款
      明細、內政部警政署反詐騙案件紀錄表附卷可憑（見偵查
      卷宗第11至14頁），足證被害人甲○○遭詐騙之款項，確
      均匯入被告之上開帳戶內，是被告之上開帳戶確有供詐騙
      集團作為實施詐欺犯行之用無訛。
（二）被告雖以前詞情置辯，然查：
   1、被告所有上開第一銀行大湳分行帳戶於91年12月21日存款
      餘額僅有102 元，且自該日起至97年10月10日被害人甲○
      ○遭詐騙集團詐騙而匯入款項使用之前，無任何存提款紀
      錄，有第一銀行大湳分行97年11月18日（97）一湳字第29
      4 號函及所附上開帳戶存款明細附卷可稽（見偵查卷宗第
      11、13頁）。由此客觀事態，核與一般提供帳戶予詐騙集
      團之成員，其等帳戶餘額均低且皆為不常使用之帳戶之經
      驗法則相符，且可知被告已長達將近6 年未曾使用上開帳
      戶，被告竟辯稱其將將近6 年未使用，且其內存款餘額僅
      102 元之帳戶金融卡放在皮夾中隨身攜帶，其所辯實與常
      情有違，難認可採。
   2、又被告於偵查中供稱：上開帳戶密碼為「3699」，僅其妻
      子、母親知悉等語（見偵查卷宗第23頁），上開密碼既非
      被告之出生年月日，拾得該金融卡之人自無法得知被告自
      行設定之上開密碼，亦難以在三次按密碼試誤之機會下破
      解，是被告應有將其金融卡之密碼告知他人。
（三）按金融存款帳戶，事關存戶個人財產權益之保障，與存戶
      之金融卡、密碼結合，其專屬性、私密性更形提高，一般
      人均有妥為保管存摺、金融卡、密碼，以防止被他人冒用
      之認識，縱有特殊情況偶有將存摺、金融卡、密碼交付他
      人之需，亦必深入瞭解其用途後再行提供以使用，若落入
      不明人士手中，極易被利用為取贓之犯罪工具，恆係吾人
      日常生活經驗與事理之然；且金融帳戶為個人理財之工具
      ，申請開設金融帳戶並無任何特殊限制，一般民眾皆可以
      存入最低開戶金額之方式申請開戶，個人亦可在不同金融
      機構申請多數存款帳戶使用，並無困難，此乃眾所週知之
      事實，則依一般人之社會生活經驗，苟見非親非故之人不
      以自己名義申請開戶，反而以出價蒐購或租用之方式向他
      人蒐集金融機構帳戶供己使用，衡情當知悉蒐集金融帳戶
      者，係將所蒐集之帳戶用以從事財產犯罪。況現今社會上
      ，詐騙者蒐購人頭帳戶，持以作為信貸、手機簡訊詐欺之
      事，常有所聞，提供甚或出賣、出借帳戶與非親非故之人
      ，受讓人係為從事財產犯罪，已屬人盡皆知之事。查本案
      被告對於金融卡及密碼等有關個人財產、身分之物品，將
      淪落於不明人士手中，極易被利用為與財產有關之犯罪工
      具，竟願交付其所有上開帳戶之金融卡，並將密碼告知與
      其身分上不具任何關係之人，其主觀上顯然對於該帳戶將
      作為不法使用，應有所認知，而客觀上亦有幫助詐欺之行
      為，殆無疑義。
（五）綜上所述，被告上開所辯不足採信，本案事證明確，被告
      犯行，洵堪認定。
二、核被告所為，係犯刑法第339 條第1 項、第30條第1 項之幫
    助詐欺取財罪。被告係幫助他人犯罪，爰依刑法第30條第2
    項之規定，按正犯之刑減輕之。爰審酌被告雖無前案紀錄，
    有臺灣高等法院被告前案紀錄表附卷可查，素行尚佳，然其
    將帳戶任意交予他人詐騙財物，造成犯罪偵查困難，致使此
    類犯罪手法層出不窮，嚴重危害交易秩序與社會治安，及被
    害人甲○○遭詐騙金額為9 萬9 千元，所受損害非輕，被告
    犯罪後未坦承犯行及未與上開被害人甲○○和解之態度等一
    切情狀，量處如主文所示之刑，並諭知易科罰金之折算標準
    。
據上論斷，應依刑事訴訟法第299 條第1 項前段，刑法第30條第
1 項前段、第2 項、第339 條第1 項、第41條第1 項前段，刑法
施行法第1 條之1 第1 項、第2 項前段，判決如主文。
本案經檢察官李安蕣到庭執行職務。
中    華    民    國    98    年    9     月    30    日
                  臺灣桃園地方法院刑事第八庭
                      審判長法  官  林惠霞
                            法  官  葉藍鸚
                            法  官  張明儀
以上正本證明與原本無異。
如不服本判決應於收受判決後10日內向本院提出上訴書狀，並應
敘述具體理由。其未敘述上訴理由者，應於上訴期間屆滿後20日
內向本院補提理由書( 均須按他造當事人之人數附繕本) 「切勿
逕送上級法院」。
                            書記官  邱仲騏
中    華    民    國    98    年    9     月    30    日
附錄本案論罪科刑之法條：
中華民國刑法第339條
（普通詐欺罪）
意圖為自己或第三人不法之所有，以詐術使人將本人或第三人之
物交付者，處 5 年以下有期徒刑、拘役或科或併科 1 千元以下
罰金。


司法院資訊處製作；財團法人民間司法改革基金會備份。
